【裁判字號】    99,審訴,2088
【裁判日期】    990503
【裁判案由】    損害賠償等
【裁判全文】
臺灣臺北地方法院民事裁定            99年度審訴字第2088號
原      告    丁○○
被      告    天外天大廈管理委員會
兼法定代理人  辛○
被      告    戊○○
              庚○○
              壬○○
              甲○○
              己○○
              丙○○
              乙○○
上列當事人間請求損害賠償等事件，本院裁定如下：
    主  文
本件移送臺灣士林地方法院。
    理  由
一、按訴訟之全部或一部，法院認為無管轄權者，依原告聲請或
    依職權以裁定移送於其管轄法院，民事訴訟法第28條第 1項
    定有明文。又訴訟，由被告住所地之法院管轄。另因侵權行
    為涉訟者，得由行為地之法院管轄。而共同訴訟之被告數人
    ，其住所不在一法院管轄區域內者，各該住所在地之法院俱
    有管轄權。但依第 4條至前條規定有共同管轄法院者，由該
    法院管轄，此於民事訴訟法第1條第1項、第15條及第20條亦
    有明文。由前開法條觀之，關於共同訴訟之普通審判籍，僅
    於無民事訴訟法第20條但書規定之共同特別審判籍適用餘地
    時，方有其適用，若有共同特別審判籍存在時，原告自應向
    該共同特別審判籍所在地之法院起訴。
二、本件原告主張：被告於民國97年4月13日以天外天大廈管理
    委員會（下稱管委會）名義張貼「緊急公告」，不實散布指
    摘伊「…不法者，接受20萬元之搬遷費之要求，提供假租約
    只會讓人有偽造文書之嫌…」等等，已構成伊名譽之侵害；
    另被告辛○似以管委會主委身分告伊毀損罪，伊見聞上開公
    告後，旋即報警，惟前來之員警堅不依法扣押前開公告，依
    為維護自身權益，只好依法取下前開公告，交付汐止市烘內
    派出所員警，並依法提告，詎被告竟稱伊之行為構成毀損，
    再度侵害伊之權益。此外，伊於97年間為天外天大廈之區分
    所有權人及住戶，多次向被告辛○及管委會聲請閱覽及影印
    管委會第8屆報備資料，被告卻一再拒絕，經臺北縣政府處
    分仍迄未給閱，亦拒絕移交給第9屆管委會，故應認第8屆管
    委會自始不存在、不合法。為此起訴，並聲明：(一)請求被告
    辛○、戊○○、黃振暐、壬○○、甲○○、己○○、丙○○
    、乙○○應連帶給付原告全部之損害，先請求新臺幣（下同
    ）12萬元，及自97年4月13日起至清償日止，按年息5%計算
    之利息。(二)回復名譽。(三)確認天外天大廈管理委員會第8屆
    管委會不合法。(四)請求判決得假執行等語。
三、依原告主張之事實，既係主張被告辛○等人於天外天公寓大
    廈張貼公告妨害其之名譽，並拒絕提供管委會第8屆報備資
    料，被告辛○等人之侵權行為地顯然在天外天公寓大廈。而
    天外天公寓大廈位於臺北縣汐止市，既經起訴狀載明其報警
    後，由汐止市烘內派出所警員到場處理等語在卷，足見本件
    侵權行為地在臺灣士林地方法院管轄區域內。又被告住所分
    別在臺北市松山區、臺北縣汐止市、臺北市大安區等處，復
    據起訴狀載明，均不在同一法院管轄區域內，依前述民事訴
    訟法第15條、第20條但書規定，自應由此事件之共同特別審
    判籍管轄法院即其等侵權行為地法院，亦即臺灣士林地方法
    院管轄。是依前揭規定意旨說明，原告向無管轄權之本院起
    訴，顯係違誤。爰依職權將本件移送於該管轄法院。
四、依首開法條裁定如主文。
中    華    民    國    99    年    5     月    3     日
                  民事第六庭    法  官  許純芳
以上正本係照原本作成
如對本裁定抗告須於裁定送達後10日內向本院提出抗告狀，並繳
納抗告費新臺幣1,000元
中    華    民    國    99    年    5     月    3     日
                                書記官  陳怡君

司法院資訊處製作；財團法人民間司法改革基金會備份。
